臺灣苗栗地方法院民事簡易判決
111年度苗簡字第581號
原      告  呂孟玲  

被      告  潘明媛  
上列當事人間請求侵權行為損害賠償事件，原告提起刑事附帶民
事訴訟，經本院刑事庭移送前來（111年度簡附民字第13號），
本院於民國111年10月5日言詞辯論終結，判決如下：
    主  文
被告應給付原告新臺幣1萬元。
原告其餘之訴駁回。
訴訟費用由被告負擔。
本判決第一項得假執行。
    理  由
一、原告主張：被告因其母潘陳惠美與原告間保險契約糾紛，而
    與原告產生嫌隙，於民國（下同）109年10月27日16時15分
    許，在不特定多數人得以共見共聞之臺灣苗栗地方法院地依
    法庭外，意圖散布於眾，基於公然侮辱、誹謗之犯意，辱罵
    原告：「我會說妳喔，真的是臉皮厚到這樣子，什麼錢也要
    賺，這樣錢都要賺，妳若不信，我明天絕對到公司，妳等著
    我，不要說我又去櫃檯、不要給公司的人知道，我絕對叫公
    司配合」、「骯髒鬼，若是讓妳告贏了，妳就要吃的下，我
    會讓妳在國泰人壽被吐痰吐水」、「什麼什麼骯髒的事都做
    得出來」、「找老人家卡油，你就要吃的下，那若是被妳拿
    到，就要吃得下，不要吃一吃得癌」等語，足以貶損原告於
    社會上之評價，不法侵害原告之名譽權，致原告精神痛苦、
    身心俱疲，原告自得請求被告賠償精神慰撫金新臺幣（下同
    ）100萬元。為此，爰依侵權行為之法律關係提起本訴等語
    。並聲明：被告應給付原告100萬元。
二、被告則辯稱：伊沒有要辱罵原告之意思，伊只是當時很氣憤
    ，勸原告不要這樣對老人家，對刑事判決覺得很冤枉，不知
    道為什麼會這樣判決，但伊也沒有上訴，罰金也都繳了，伊
    也沒辦法工作了等語。
三、原告主張被告於上開時、地，妨害原告名譽，經臺灣苗栗地
    方檢察署檢察官以110 年度偵字第4114號案件（下稱系爭偵
    案）聲請簡易判決處刑，嗣本院以111 年度苗簡字第81號案
    件（下稱系爭刑案）判決判處被告「犯誹謗罪，處罰金新臺
    幣壹萬貳仟元，如易服勞役，以新臺幣壹仟元折算壹日」等
    節，經本院調閱系爭偵案、刑案卷，查核無訛，堪信為真實
    。
四、按因故意或過失不法侵害他人之權利者，負損害賠償責任。
    不法侵害他人之身體、健康、名譽、自由、信用、隱私、貞
    操，或不法侵害其他人格法益而情節重大者，被害人雖非財
    產上之損害，亦得請求賠償相當之金額，民法第184 條第1
    項前段、第195 條第1 項前段分別定有明文。次按名譽有無
    受損害，應以社會上對個人評價是否貶損作為判斷之依據，
    苟其行為足以使他人在社會上之評價受到貶損，其行為不以
    廣佈於社會為必要，僅使第三人知悉其事，亦足當之（最高
    法院90年台上字第646著有判例可資參照）。經查，被告對
    原告為前開妨害名譽行為，客觀上即影射原告，其個人社會
    評價必因此減損、貶低，而被告對原告妨害名譽之臉書，以
    不特定多數人可能閱覽之方式，對原告妨害名譽，使第三人
    閱覽時得共聞共見，衡諸一般社會通念，應認原告在社會上
    之評價已受到貶損，是原告遭被告妨害名譽，則原告因被告
    之行為而受有受有名譽損害之事實，已堪認定，又被告不法
    侵害原告之名譽權，致原告受有損害，且被告之侵害行為與
    原告之損害結果間，亦有相當因果關係，堪認原告主張被告
    前開妨害名譽行為對其構成侵權行為，侵害原告之名譽法益
    情節重大，原告就其因此所受非財產上之損害，請求被告負
    賠償責任，請求精神慰撫金，洵屬有據。
五、按非財產上損害之慰撫金數額，究竟若干為適當，應斟酌兩
    造身分、地位、經濟狀況、加害程度及其他各種情形，俾為
    審判之依據（最高法院86年度台上字第511 號、第3537號判
    決意旨參照）。經查，原告高職畢業、職業為國泰人壽業務
    員、已婚、法定扶養人數3人，109年所得為717,108元，財
    產3筆，財產總額為12,850元；被告國中畢業、失業、已婚
    、法定扶養人數1人，109年所得為427,058元，財產1筆，財
    產總額為0元，有兩造之稅務電子閘門財產所得調件明細表
    可參（見卷附證物袋），並經兩造陳明在卷（見本院卷第42
    頁）。衡酌被告前開妨害原告名譽之行為，使原告名聲掃地
    ，心靈受創甚深，對原告身心之影響至鉅，致原告之損害歷
    經數年，仍無法彌補，甚連一句簡單的道歉都無法獲得，不
    啻為二度傷害；惟考量原告所開出之金額甚高，被告之經濟
    狀況本難以負擔，未能達成和解，亦非完全被告之責任；並
    審酌兩造當時吵架之情境，原告使用之侮辱言詞嚴重程度，
    兼衡兩造前開教育程度、經濟狀況、身分、地位，並考量被
    告之加害情節及原告之名譽受害之輕重程度等情狀，認原告
    就所請求受被告本件侵權行為之精神慰撫金，以10,000 元
    為適當，逾此範圍，應屬無據。
五、綜上所述，原告依侵權行為法律關係，請求被告給付原告1
    萬元，應予准許，逾此範圍，應予駁回。
七、本件原告勝訴部分，因所命給付之金額未逾50萬元，爰依民
    事訴訟法第389 條第1 項第5 款規定，依職權宣告假執行。
八、本件事證已臻明確，至於兩造其餘攻擊防禦方法及所提證據
    ，經本院斟酌後，認為均不足以影響本判決之結果，而無逐
    一論駁之必要，併此敘明。
九、訴訟費用負擔之依據：民事訴訟法第79條。 　　
中　　華　　民　　國　　111 　年　　10　　月　　31　　日
                  苗栗簡易庭    法　官  何星磊　
以上正本係照原本作成。
如對本判決上訴，須於判決送達後20日內向本院提出上訴狀（須
附繕本）。如委任律師提起上訴者，應一併繳納上訴審裁判費。
中　　華　　民　　國　　111 　年　　10　　月　　31　　日
                                書記官  李宜娟